臺灣臺北地方法院民事判決
                                    109年度重訴字第107號
原      告  蕾盈實業股份有限公司

法定代理人  陳月惠  
原      告  燾鼎建設股份有限公司


法定代理人  黃裕隆  
原      告  華泰商業銀行股份有限公司


法定代理人  賴昭銑  
共      同
訴訟代理人  王東山律師
複代理人    李美寬律師                     
被      告  楊圍翔  
            楊仁豪  
共      同
訴訟代理人  簡炎申律師
上列當事人間請求拆屋還地等事件，本院於民國110年8月24日言
詞辯論終結，判決如下：
    主  文
被告應將坐落於臺北市○○區○○段○○段000地號土地上，門牌號碼
為臺北市○○區○○路0段000號，位置詳如附圖A所示，面積合計為5
3平方公尺之地上物拆除，並將土地騰空返還予原告華泰商業銀
行股份有限公司及其他全體共有人。
被告楊圍翔、楊仁豪應連帶給付原告蕾盈實業股份有限公司新臺
幣531,027元，及自民國109年4月28日起至清償日止，按週年利
率百分之5計算之利息。
被告楊圍翔、楊仁豪應連帶給付原告燾鼎建設股份有限公司新臺
幣207,444元，及自民國109年4月28日起至清償日止，按週年利
率百分之5計算之利息。
被告楊圍翔、楊仁豪應共同給付原告華泰商業銀行股份有限公司
新臺幣342,507元，及自民國109年4月28日起至清償日止，按週
年利率百分之5計算之利息。並自民國109年4月21日起至拆除主
文第一項所示之地上物並騰空返還土地之日止，按月給付原告華
泰商業銀行股份有限公司新臺幣31,410元。
本判決第二項，於原告蕾盈實業股份有限公司以新臺幣177,009
元為被告等供擔保後，得假執行。但被告等如以新臺幣531,027
元為原告蕾盈實業股份有限公司預供擔保，得免為假執行。
本判決第三項，於原告燾鼎建設股份有限公司以新臺幣69,148元
為被告等供擔保後，得假執行。但被告等如以新臺幣207,444元
為原告燾鼎建設股份有限公司預供擔保，得免為假執行。
本判決第四項，於原告華泰商業銀行股份有限公司以新臺幣114,
169元為被告等供擔保後，得假執行。但被告等如以新臺幣342,5
07元為原告華泰商業銀行股份有限公司預供擔保，得免為假執行
。
訴訟費用由被告楊圍翔、楊仁豪連帶負擔。　
    事實及理由
壹、程序事項：
    按訴狀送達後，原告不得將原訴變更或追加他訴。但有下列
    各款情形之一者，不在此限：二、請求之基礎事實同一者。
    三、擴張或減縮應受判決事項之聲明者。民事訴訟法第255
    條第1項第2款、第3款定有明文。查原告起訴之請求原為：
    「被告應將坐落臺北市○○區○○段○○段0000地號土地（下稱系
    爭土地），門牌號碼臺北市○○區○○路0段000號建物（下稱系
    爭建物）拆除，並將系爭土地騰空返還予原告華泰商業銀行
    股份有限公司（下稱華泰商銀）及其他全體共有人。」等語
    (見本院卷第8頁)。嗣原告等於109年4月27日，以民事追加
    訴之聲明狀變更聲明為：「⒈被告2人應將臺北市○○區○○段○○
    段000地號土地，門牌號碼為臺北市○○區○○路0段000號，位
    置詳如附圖A所示，面積53平方公尺之地上物拆除，並將土
    地騰空返還予原告華泰商銀及其他全體共有人。⒉被告2人應
    共同給付原告蕾盈實業股份有限公司（下稱蕾盈實業公司）
    新臺幣（下同）531,027元，及自起訴狀繕本送達翌日起至
    清償日止，按年息百分之5計算之利息。⒊被告2人應共同給
    付原告燾鼎建設股份有限公司（下稱燾鼎建設公司）207,44
    4元，及自起訴狀繕本送達翌日起至清償日止，按年息百分
    之5計算之利息。⒋被告2人應共同給付原告華泰商銀342,507
    元，及自起訴狀繕本送達翌日起至清償日止，按年息百分之
    5計算之利息。並自109年4月21日起至拆除地上物並騰空返
    還土地之日止，按月給付原告華泰商銀31,410元。」等語(
    見本院卷第262頁)；又原告等於110年2月4日，以民事辯論
    意旨狀變更聲明為：「⒈被告2人應將系爭土地，位置詳如附
    圖A所示，面積53平方公尺之系爭建物拆除並將土地騰空返
    還予原告華泰商銀及其他全體共有人。⒉被告2人應共同給付
    原告蕾盈實業公司531,027元，及自109年4月28日起至清償
    日止，按年息百分之5計算之利息。⒊被告2人應共同給付原
    告燾鼎建設公司207,444元，及自109年4月28日起至清償日
    止，按年息百分之5計算之利息。⒋被告2人應共同給付原告
    華泰商銀342,507元，及自109年4月28日起至清償日止，按
    年息百分之5計算之利息。並自109年4月21日起至拆除地上
    物並騰空返還土地之日止，按月給付原告華泰商銀31,410元
    。」等語(見本院卷第493-494頁)；復於110年8月24日言詞
    辯論期日，當庭追加聲明：「訴之聲明第2、3、4項，原告
    願供擔保，請准宣告假執行。」等語（見本院卷第729頁）
    ，核原告所為訴之變更、追加，皆係基於系爭土地之共有人
    權利而有所請求，並擴張應受判決事項之聲明，合於民事訴
    訟法第255條第1項第2款、第3款之規定，應予准許，合先敘
    明。
貳、實體事項：
一、原告主張略以：
  ㈠原告蕾盈實業公司、燾鼎建設公司原為系爭土地之共有人，
    權利範圍分別為226800分之74550及2700分之1080，現已將
    系爭土地之應有部分信託登記予原告華泰商銀。
　㈡然被告等於未經系爭土地之全體共有人之同意下，自行於系
    爭土地上建造系爭建物，且有排除其他共有人使用情形，應
    已構成無權占用系爭土地，而侵害系爭土地全體共有人之權
    利。
  ㈢本件被告陳稱：系爭建物增建迄今達80年之久，期間未有其他共有人主張拆除系爭建物或表示權益受損，應足認系爭土地之共有人間，已有默示分管契約之存在，是原告等應受默示分管契約之拘束，自不得請求拆除系爭建物等語。惟縱系爭建物係於80年前增建，然因系爭土地之共有人眾多，地上物增建之情形亦相當複雜，是系爭土地之其他共有人未主張權利等情，應解為單純之沈默，尚難逕認有默示分管契約之存在。是以，因被告等未能證明系爭土地之共有人間，確有默示分管契約之存在，則被告辯稱系爭建物係依共有人間之默示分管契約而增建等語，自非可採。
  ㈣另若本院認系爭土地之共有人間，確有默示分管契約之存在，惟按大法官會議釋字第349號解釋文意旨，因原告等無從知悉前開分管契約之存在，是原告應不受其拘束。
　㈤綜上所述，被告等於未經系爭土地之其他共有人之同意下，
    擅自於系爭土地上增建系爭建物，並排除其他共有人使用，
    應屬無權占有系爭土地，原告等自得依民法767條及第821條
    之規定，請求被告等拆除系爭建物並將土地騰讓返還予系爭
    土地之全體共有人；另被告等無權占有系爭土地，因而獲得
    相當租金之利益，是原告等自得依民法第179條之規定，請
    求被告等給付相當於租金之不當得利，數額部分依土地法第
    97條第1項、第105條之規定，應以系爭土地申報地價年息百
    分之10計算，方屬允當。
  ㈥並聲明：
  ⒈被告2人應將系爭土地，位置詳如附圖A所示，面積53平方公
    尺之系爭建物拆除並將土地騰空返還予原告華泰商銀及其他
    全體共有人。
　⒉被告2人應共同給付原告蕾盈實業公司531,027元，及自109年
    4月28日起至清償日止，按年息百分之5計算之利息。
　⒊被告2人應共同給付原告燾鼎建設公司207,444元，及自109年
    4月28日起至清償日止，按年息百分之5計算之利息。
　⒋被告2人應共同給付原告華泰商銀342,507元，及自109年4月2
    8日起至清償日止，按年息百分之5計算之利息。並自109年4
    月21日起至拆除地上物並騰空返還土地之日止，按月給付原
    告華泰商銀31,410元。
　⒌訴之聲明第2、3、4項，原告願供擔保，請准宣告假執行。
二、被告則以：
　㈠被告等為系爭土地之共有人，均持有系爭土地之各144分之1
    之持分，及系爭建物之事實上處分權。
　㈡系爭建物係興建於日治時期，迄今未有任何共有人請求拆除
    系爭建物或主張權益受損，參酌系爭建物上迄今已有25筆經
    登記之建物及其他未保存登記建物存在，應足認系爭土地之
    共有人間，已有默示分管契約之存在。是以，原告等依買賣
    及贈與之法律關係，合法取得系爭土地，自得主張繼受前開
    默示分管契約之效力，有權占有系爭土地。
　㈢若本院認被告等係無權占用系爭土地，則因原告等所提之異
    動索引，均無記載有關於原告等持分變更之歷程，是原告自
    無從據以請求相當租金之不當得利。
  ㈣另若本院認被告等就默示分管契約存在之舉證有所不足，而
    認系爭土地共有人間未有默示分管契約之存在，則原告就系
    爭土地之占有使用，亦應構成無權占有，是被告等亦得請求
    原告等給付相當租金之不當得利，並據以主張抵銷等語，資
    為抗辯。
　㈤並聲明：
　⒈原告之訴及追加之訴及假執行之聲請均駁回。
　⒉如受不利判決，被告願供擔保請准免為假執行之宣告。
三、本件不爭執事項如下（見本院卷第157頁）：
  ㈠原告蕾盈實業公司、燾鼎建設公司為臺北市○○區○○段○○段000
    地號土地(即系爭土地)共有人，現均信託登記予原告華泰商
    銀。
  ㈡被告2人於系爭土地搭建門牌號碼臺北市○○區○○路0段000號建
    物(即系爭建物)占有使用，並排除其他共有人使用。
  ㈢被告為系爭土地之共有人，2人以買賣方式向前手林漢妮購買
    系爭土地，系爭建物則為父親楊勝吉向林漢妮之監護人林水
    勝購買，嗣贈予其姐楊佳純，再由楊佳純於95年5月間贈予
    被告2人。
四、本件爭點如下：
　㈠原告華泰商銀主張依民法第767條第1項前段及中段、821條規
    定，請求被告2人將共同使用之系爭建物拆除並返還於全體
    ，有無理由？
　㈡原告等請求被告等連帶給付相當租金之不當得利，有無理由
    ？
五、得心證之理由：
  ㈠原告華泰商銀主張依民法第767條第1項前段及中段、821條規
    定，請求被告2人將共同使用之系爭建物拆除並返還於全體
    ，有無理由？
　⒈按所有人對於無權占有或侵奪其所有物者，得請求返還之。
    對於妨害其所有權者，得請求除去之；各共有人對於第三人
    ，得就共有物之全部，為本於所有權之請求。但回復共有物
    之請求，僅得為共有人全體利益為之。民法第767條第1項前
    段及中段、第821條分別定有明文。次按各共有人按其應有
    部分，對於共有物之全部雖有使用收益之權。惟共有人對共
    有物之特定部分使用收益，仍須徵得他共有人全體之同意，
    非謂共有人得對共有物之全部或任何一部有自由使用收益之
    權利。如共有人不顧他共有人之利益，而就共有物之全部或
    一部任意使用收益，即屬侵害他共有人之權利，此有最高法
    院62年台上字第1803號判決意旨足資參照。查被告等雖為系
    爭土地之共有人，惟渠等若於未經其他系爭土地共有人之同
    意下，即自行於系爭土地上增建系爭建物，並排除其他共有
    人使用，揆諸前開說明，仍屬無權占有，而侵害其他共有人
    之權利，合先敘明。
　⒉查被告等主張系爭土地之共有人間，已有默示分管契約之存
    在，是原告等應受默示分管契約之拘束，自不得請求拆除系
    爭建物等情。按當事人主張有利於己之事實者，就其事實有
    舉證之責任。民事訴訟法第277條定有明文。因默示分管契
    約之存在係有利被告等之事實，揆諸前開條文，自應由被告
    等就默示分管契約之存在等情，負舉證之責任。然查，被告
    等就系爭建物係由何人所建、當時全體共有人是否有同意系
    爭建物之興建、各共有人各自分管之範圍為何等土地分管契
    約之重要事項，均未能舉證已實其說，是本院自難為有利被
    告等之判斷；又被告等雖陳稱，應可由系爭建物增建迄今未
    有共有人主張權益受損等情，推斷默示分管契約之存在等語
    ，惟系爭土地之產權複雜，共有人之人數眾多，地上物增建
    之法律關係亦相當繁雜，尚難逕以系爭建物未有其他共有人
    主張權利，即認其他共有人均已默示同意系爭建物之增建。
    是以，因被告未能舉證系爭土地之共有人間確有默示分管契
    約之存在，則被告等辯稱渠等係有權占有使用系爭土地上等
    語，難信為真實，應非可採。從而，原告等依民法第767條
    及第821條之規定，請求被告等將系爭建物拆除，並將占有
    之土地騰空返還予原告華泰商銀及其他全體共有人等情，應
    為有理由。
　㈡原告等請求被告等連帶給付相當租金之不當得利，有無理由
    ？
　⒈按無法律上之原因而受利益，致他人受損害者，應返還其利
    益。民法第179條前段定有明文。次按相當於租金損害之計
    算標準，應參酌土地法第97條第1項規定，予以計算較為客
    觀公允，此有最高法院81年度台上字第339號判決參照。再
    按城市地方房屋之租金，以不超過土地及其建築物申報總價
    額年息百分之10為限；所謂土地價額及建築物價額，指法定
    地價及依該管直轄市或縣（市）地政機關估定之建築物價額
    ；而法定地價即為土地所有權人依土地法所申報之地價，土
    地法第97條第1項、第148條、土地法施行法第25條定有明文
    。
　⒉查被告等未經原告及其他全體共有人之同意，自行於系爭土
    地上增建系爭建物使用，應屬無權占有系爭土地，而受有相
    當租金之利益，原告等自得依民法第179條之規定，請求被
    告等連帶給付相當於租金之不當得利，應無疑義。
  ⒊經查，被告等占有系爭土地之面積為53平方公尺，又系爭土
    地位於臺北市八德路四段及塔悠路口，距饒河觀光夜市僅25
    公尺、八德停車場僅58公尺、松山捷運站及松山火車站僅40
    0公尺、松山國小僅600公尺，由塔悠路行約250公尺即得經
    由麥帥二橋往環東大道及堤頂交流道上國道1號，由八德路4
    段行約200公尺即達基隆路，應足認系爭土地之生活機能完
    整、交通便利、商業活動興盛，是以，原告等主張本件不當
    得利應以系爭土地申報地價年息百分之10計算，應屬允當。
　⒋承上所述，因系爭土地105、106年之申報地價為99,294元，1
    07、108年之申報地價為95,532元，109年之申報地價則為97
    ,593元，是原告蕾盈實業公司所得請求之相當租金之不當得
    利金額，合計為531,027元(計算式如附表一所示)；原告燾
    鼎建設公司所得請求之相當租金之不當得利金額，合計為20
    7,444元(計算式如附表二所示)；原告華泰商銀所得請求之
    相當租金之不當得利金額，則為342,507元(計算式如附表三
    所示)；又原告華泰商銀迄今仍為系爭土地之共有人，是原
    告華泰商銀尚得請求被告等給付自109年4月21日起至被告等
    騰讓返還系爭土地之日止，相當租金之不當得利之金額每月
    31,410元(計算式：97,593元×53平方公尺×10%×1/12年×787/
    1080≒31,410元)，堪予認定。另被告之訴訟代理人係於109
    年4月27日方收受原告民事追加訴之聲明狀繕本，是前開相
    當租金之不當得利之利息起算點，自應由被告之訴訟代理人
    收受繕本日之翌日，即109年4月28日起算，併此敘明。
　⒌另被告等雖抗辯，原告等亦有無權占有使用系爭土地之情形
    等語，然經本院查閱系爭土地之現況照片，原告等僅有於系
    爭土地邊界加裝鐵門已為安全維護，而未有其他獨占使用之
    情形，自難據以認定原告等有無權占有使用系爭土地之情形
    。從而，被告等以原告等亦應給付渠等相當租金之不當得利
    ，進而主張抵銷抗辯等情，應為無理由。
六、綜上所述，原告依民法第767條第1項前段及中段、第821條
    等規定，請求被告等將系爭建物拆除，以將占有之土地騰空
    返還予原告華泰商銀及其他全體共有人，並依民法第179條
    之規定，請求被告等連帶給付相當於租金之不當得利等情，
    均為有理由，應予准許。另兩造均陳明願供擔保，聲請宣告
    假執行或免為假執行，經核均無不合，爰分別酌定相當之擔
    保金額准許之。
七、本件事證已臻明確，兩造其餘攻擊防禦方法及所提之證據，
    經審酌後均與判決之結果不生影響，爰不另一一論述，併此
    敘明。
八、據上論斷，本件原告之訴為有理由，依民事訴訟法第78條、
    第390條第2項、第392條第2項，判決如主文。　
中　　華　　民　　國    110　　年    9    月    22    日
                  民事第二庭    法　官  陳雅瑩
以上正本係照原本作成。
如對本判決上訴，須於判決送達後20日內向本院提出上訴狀。如
委任律師提起上訴者，應一併繳納上訴審裁判費。
中　　華　　民　　國　　110    年    9    月    22    日
                                書記官　鄭以忻
　　　　　　　　　　　　　　　　
附表一、原告蕾盈實業股份有限公司
項次 公告地價 面積 時間 年息 持份 合計 1 99,294元(105年、106年) 53平方公尺 1年8月6日(105年4月26日起至106年12月31日止，即1年＋8/12年＋5/365年) 10% 226800分之74550 291,149元 2 95,532元(107年、108年) 53平方公尺 1年5月9日(107年1月1日起至108年5月9日止，即1年＋5/12年＋9/365年) 10% 226800分之74550 239,878元 合計為531,027元(291,149元＋239,878元)       
附表二、原告燾鼎建設股份有限公司
項次 公告地價 面積 時間 年息 持份 合計 1 95,532元(107年) 53平方公尺 30日(107年1月16日起至107年3月14日止，即30/365年) 10% 67500分之17819 10,986元 2 95,532元(107年、108年) 53平方公尺 11月(107年3月15日起至108年2月14日止，即11/12年) 10% 108分之35 150,411元 3 95,532元(108年) 53平方公尺 84日(108年2月15日起至108年5月9日止，即84/365年) 10% 2700分之1005 43,372元 4 95,532元(108年) 53平方公尺 49日(108年11月13日起至108年12月31日止，即49/365年) 10% 36分之1 1,888元 5 97,593元(109年) 53平方公尺 20日(109年1月1日起至109年1月20日止，即20/365年) 10% 36分之1 787元 合計為207,444元(10,986元＋150,411元＋43,372元＋1,888元＋787元)       
附表三、華泰商業銀行股份有限公司
項次 公告地價 面積 時間 年息 持份 合計 1 95,532元(108年)  53平方公尺 7月22日(108年5月10日起至108年12月31日止，即7/12年＋22/365年) 10% 1080分之757 228,412元 2 97,593元(109年)  53平方公尺 20日(109年1月1日起至109年1月20日止，即20/365年) 10% 1080分之757  19,866元 3 97,593元(109年) 53平方公尺 3月(109年1月21日起至109年4月20日止，即3/12年) 10% 1080分之787 94,229元 合計為342,507元(228,412元＋19,866元＋94,229元)       
附圖：臺北市松山地政事務所109年3月18日土地複丈成果圖